臺灣高等法院刑事判決　　　　　　　　 94年度上訴字第646號
上　訴　人
即　被　告　乙○○
上列上訴人因詐欺等案件，不服臺灣臺北地方法院92年度訴字第
620號，中華民國94年1月5日第一審判決（起訴案號：臺灣臺北
地方法院檢察署91年度偵字第11491號），提起上訴，本院判決
如下：
    主      文
上訴駁回。
    事      實
一、乙○○與羅雪君（業經原審判處有期徒刑一年六月，緩刑四
    年確定）二人，自民國（下同）九十一年二月間起，共同基
    於行使偽造私文書之概括犯意、及意圖為自己不法之所有，
    以詐術使人將本人之物交付為常業之犯意聯絡，由乙○○對
    外招攬無職業及薪資所得之林莉佳、鄭秋梅、吳大正、林建
    宏、張章盛、劉柏軒、李威璁、劉靚後，即向跳蚤市場真實
    姓名年籍不詳之成年男子購買林莉佳在文山資訊有限公司（
    下稱文山公司）九十年十二月至九十一年二月薪資單、林建
    宏及張章盛二人在元大國際有限公司（下稱元大公司）九十
    一年三月份薪資單，並由乙○○另基於偽造私文書之概括犯
    意，自行偽造林莉佳之文山公司在職證明書，及以其委由不
    知情第三人偽刻之「文山公司」及該公司負責人「謝宗勳」
    印章，在上揭偽造之林莉佳文山公司在職證明書上偽造「文
    山公司」、「謝宗勳」印文各一枚，均交由羅雪君持向萬泰
    商業銀行股份有限公司（下稱萬泰銀行）申請預借現金卡，
    乙○○則提供應對之電話號碼，供萬泰銀行核對徵信，致銀
    行承辦人員陷於錯誤，認渠等均係有穩定收入並具足夠清償
    債務能力之人而核准申請，並分別交付預借現金卡予上述林
    莉佳等八人，足以生損害於萬泰銀行對於申請人資料管理之
    正確性、及文山公司、謝宗勳。乙○○於預借現金卡經核准
    後，收取每件新台幣（下同）三千元至八千元不等之費用，
    並按件分予羅雪君三千至五千元不等之金額，二人即以此為
    手段，賴以維生；而林莉佳等人則分別持前揭詐得之預借現
    金卡，預借二萬元至五萬元不等之金額得手，且除林建宏、
    張章盛、劉柏軒及李威璁陸續結清外，迄今申請人林莉佳尚
    積欠四萬九千二百五十元、鄭秋梅尚欠四萬六千六百九十一
    元、吳大正積欠一萬五千零八十一元、劉靚仍欠一萬一千七
    百六十七元款項未清償。嗣同年五月二十四日、二十五日間
    ，在台北縣永和市某咖啡店，羅雪君自行招攬林熾成亦以此
    方式，向萬泰銀行申請預借現金卡，詐欺銀行取得預借現金
    卡支領現金消費，並約定林熾成需按核准金額之二成，另再
    加計偽造各類所得扣繳暨免扣繳憑單、薪資單等費用三千元
    計算報酬，並於林熾成填寫萬泰銀行小額循環信用貸款申請
    書（George&Mary卡）及提供其個人資料後，由乙○○、羅
    雪君承前行使偽造私文書及常業詐欺之犯意，林熾成（業經
    原審判處有期徒刑五月確定）亦基於行使偽造私文書、及意
    圖為自己不法所有之意圖，向萬泰銀行申請預借現金卡，並
    由乙○○向跳蚤市場真實姓名年籍不詳之成年男子購買偽造
    之林熾成台奇電腦工業有限公司（下稱台奇公司）各類所得
    扣繳暨免扣繳憑單一份、九十一年四至六月份之薪資單各一
    份，再由乙○○承前偽造私文書之概括犯意，偽造林熾成之
    台奇公司在職證明書，並以其亦委由不知情第三人偽刻之「
    台奇公司」、「甲○○」印章，在上揭偽造之林熾成之台奇
    公司薪資單、在職證明書上偽造「台奇公司」、「甲○○」
    印文各四枚，使萬泰銀行誤信林熾成係有穩定收入並具足夠
    清償債務能力之人；並由羅雪君於同年六月三日下午二時，
    在台北市○○○路○段二一二號一樓「ＩＳ咖啡店」內交付
    林熾成，再由林熾成於同日下午四時許，持上揭偽造之台奇
    公司各類所得扣繳暨免扣繳憑單及該公司九十一年四月至六
    月薪資表，至臺北市中山區○○○路○段二二四號四樓萬泰
    銀行城中分行供行員核對資料後，交付卡號0000000
    00000號George&Mary卡，而足生損害於萬泰銀行對於
    申請人資料管理之正確性及台奇公司、甲○○，嗣為警當場
    查獲，並扣得上開台奇公司各類所得扣繳暨免扣繳憑單、薪
    資表。又於同日再循線查獲羅雪君，並在其身上扣得由其自
    行招攬，已持向萬泰銀行申請預借現金卡，惟尚未經核發之
    亦由乙○○向跳蚤市場購買鄭傅為之台奇公司各類所得扣繳
    暨免扣繳憑單一份及九十一年四月至六月薪資單共三份、及
    由乙○○偽造之鄭傅為、林熾成台奇公司在職證明書一份；
    其中鄭傅為之台奇公司薪資單、在職證明書上，亦蓋有偽造
    之「台奇公司」、「甲○○」印文各四枚。
二、案經臺北市政府警察局中山分局報告臺灣臺北地方法院檢察
    署檢察官偵查起訴。
    理      由
一、訊據上訴人即被告乙○○除否認涉及林熾成部分外，其餘坦
    承上揭犯罪事實，但辯稱是羅雪君主導，此外，本件與原審
    法院九十二年度訴字第一三四四號（九十年度偵字第一七八
    五○號、九十一年度偵字第二○七○九號），其被訴偽造文
    書等案件，有裁判上或實質上一罪關係，該案在地院尚未判
    決等語。
二、經查，上揭犯罪事實，業據被告乙○○於原審、本院審理時
    自白犯罪屬實，迭供述其購買偽造證件、進而向萬泰銀行申
    辦預借現金卡、及向各該申請人申請費用之過程、細節甚詳
    ，其於原審訊問時並直承：「我認罪」（見原審卷(一)第26頁
    ），記明筆錄在卷，核與同案被告羅雪君承認犯罪供承情節
    其前後陳述互核大致相符。此外，復有偽造之台奇公司各類
    所得扣繳暨免扣繳憑單其格式與該公司真正之各類所得扣繳
    暨免扣繳憑單不同，亦經台奇公司負責人甲○○於警詢時指
    述明確，並提出真正之文件附在卷內以供比對，並有告訴代
    理人即萬泰銀行城東分行放款部助理員陳佩貝於警詢中證述
    纂詳，及偽造之林莉佳文山公司九十年十二月至九十一年二
    月薪資單共三份、在職證明書一份、林建宏及張章盛元大公
    司九十一年三月份薪資單各一份，林熾成、鄭傅為台奇公司
    各類所得扣繳暨免扣繳憑單及在職證明書各一份、九十一年
    四至六月份之薪資單各三份，林莉佳等八人之萬泰銀行小額
    循環信用貸款申請書、核定書及交易紀錄一覽表，及林熾成
    、鄭傅為二人之萬泰銀行小額循環信用貸款申請書在卷足參
    ，足認被告乙○○之自白犯罪亦有補強證據證明屬實，自可
    採為論罪之依據，其犯行明確，洵堪認定。雖其辯稱伊不認
    識林熾成，且91年4月30日以後伊即因車禍住院，林熾成部
    分與其無關云云，並提出診斷證明書等為證，惟查，依其所
    提診斷證明書固可證明被告乙○○自91年4月30日因車禍住
    院，惟至91年5月16日被告即已出院，此有其診斷證明書可
    稽，然同案被告林熾成係於91年5月24日、25日，始經同案
    被告羅雪君招攬辦理，並於同年6月3日從萬泰銀行領得核發
    之George&Mary卡，其招攬、辦理、領卡之時間，均已在被
    告乙○○出院以後；況查，關於林熾成部分固為同案被告羅
    雪君所自行招攬，但關於林熾成之身份偽造資料亦為羅雪君
    透過乙○○所拿來，已據同案被告羅雪君於原審審理時供明
    ：「（林熾成是提供什麼資料給你？）身分證正本，之後我
    再幫他透過乙○○幫他拿到薪水單、扣繳憑單、在職證明，
    再由我傳真送件，如果核發的話，就通知本人去領。」（見
    原審卷(二)第93頁），準此，關於林熾成部分，被告乙○○自
    難脫干係，從而，被告乙○○以伊因車禍住院而撇清林熾成
    部分認與其無關云云，尚非可採，附為說明。
三、按預借現金卡於銀行櫃員機輸入發卡銀行所同時核發之現金
    卡密碼後，即可提領現金使用，有一定之財產價值，顯具有
    財物之性質；且依被告乙○○、羅雪君供述其等持向萬泰銀
    行申請核發預借現金卡之相關文件均屬虛偽，同案被告林熾
    成亦自承申辦當時其未有工作等語，顯見各該申請人之個人
    信用不佳，如非持偽造之在職證明、薪資單或各類所得扣繳
    暨免扣繳憑單申辦，萬泰銀行應無分別核發預借現金卡供各
    該申請人使用之可能，自足認被告等上開施用詐術之行為，
    與萬泰銀行陷於錯誤而核准申請並交付預借現金卡間，有相
    當因果關係；至申請人中林建宏、張章盛、劉柏軒及李威璁
    於預借現金後陸續結清，仍無礙於被告乙○○等詐欺犯行之
    成立。再按刑法上規定之常業罪，只須有賴某種犯罪為業之
    意思，而有事實之表現為已足，不以經營時日之長短、行為
    之次數、所得之多寡或盈虧之結果為認定之標準（最高法院
    八十四年度台上字第二八二七號、八十九年度台上字第三二
    八四號判決參照）。本件被告乙○○自九十一年二月起至六
    月三日查獲止，意圖為自己不法之所有，多次使萬泰銀行陷
    於錯誤，交付預借現金卡予上述各該申請人，並經申請人預
    借現金得手，其則收取報酬藉此營利，事實上已足表現其以
    之為經常性營業之意思，且符合常業犯具有反覆性、複次性
    、延時性之本質；況被告乙○○於九十一年度全無任何薪資
    所得，有財政部臺北市國稅局北投稽徵所九十三年十二月二
    日財北國稅北投綜所二字第○九三○○一一三七三號函所附
    九十一年度綜合所得稅各類所得資料清單附卷可按，足見其
    確恃此營生，要屬常業犯無訛，被告辯稱其非常業犯云云，
    為畏罪避重就輕之詞，並無可取。
四、核被告乙○○所為，係犯刑法第二百十六條、第二百十條行
    使偽造私文書罪、第三百四十條常業詐欺取財罪。又就申請
    人鄭傅為部分，經同案被告羅雪君持上揭偽造文件向萬泰銀
    行申請，而尚未經核准一情，業據羅雪君自白，核與告訴代
    理人即萬泰銀行城東分行放款部助理員陳佩貝所述情節相符
    ，並有鄭傅為之萬泰銀行小額循環信用貸款申請書及相關偽
    造文件扣案可憑，被告乙○○、羅雪君就該部分犯行，本應
    另負行使偽造私文書罪、及詐欺未遂罪責，惟其等所犯既經
    認定為常業詐欺罪，已如前述，從而此部分詐欺未遂犯行，
    仍應包攝於該罪內，不另論擬，併此敘明。又被告乙○○偽
    造林莉佳文山公司在職證明書、林熾成及鄭傅為台奇公司在
    職證明書，及在林熾成及鄭傅為台奇公司九十一年四月至六
    日薪資單上蓋用偽刻之「台奇公司」、「許文誠」印文之犯
    行，按偽造私文書之低度行為應為行使偽造私文書之高度行
    為所吸收，其於偽造之林莉佳文山公司在職證明書、林熾成
    及鄭傅為台奇公司在職證明書上分別蓋用「文山公司」、「
    謝宗勳」、及「台奇公司」、「甲○○」印文，乃偽造私文
    書之部分行為，均不另論擬。被告乙○○與羅雪君就上揭行
    使偽造私文書、常業詐欺罪間；及被告乙○○與羅雪君、林
    熾成就上揭林熾成持偽造私文書向萬泰銀行詐得預借現金卡
    部分之犯行所涉行使偽造私文書、詐欺取財罪間，互有犯意
    聯絡及行為分擔，均為共同正犯。被告多次行使偽造私文書
    之犯行，時間緊接、方法相同，並觸犯構成要件相同之罪名
    ，顯係基於概括犯意為之，依連續犯規定論以一罪，並加重
    其刑；至所犯連續行使偽造私文書及常業詐欺取財罪間，有
    方法結果之牽連關係，應從一重之常業詐欺罪論。
五、原審以被告犯罪明確，同此事實認定，而適用刑法第28條、
    第216條、第210條、第340條、第55條、第38條第1項第2款
    、罰金罰鍰提高標準條例第一條前段，並審酌被告之品性、
    犯罪動機、目的、所生之危害，犯後態度尚佳等一切情狀，
    及參酌公訴人所具體求處之刑度，量處有期徒刑年，復說
    明：偽造之林莉佳文山公司九十年十二月至九十一年二月薪
    資單共三份、在職證明書一份、林建宏及張章盛元大公司九
    十一年三月份薪資單各一份、鄭傅為台奇公司各類所得扣繳
    暨免扣繳憑單及在職證明書各一份、九十一年四月至六月薪
    資表共三份，為被告乙○○、羅雪君所有供犯罪所用之物；
    林熾成台奇公司各類所得扣繳暨免扣繳憑單及在職證明書各
    一份、九十一年四至六月份之薪資單共三份，亦為被告乙○
    ○、羅雪君、林熾成共同所有供犯罪所用之物，均依刑法第
    三十八條第一項第二款規定沒收之。至被告乙○○偽造於林
    莉佳文山公司在職證明書上「文山公司」、「謝宗勳」印文
    各一枚，及林熾成、鄭傅為二人台奇公司在職證明書與台奇
    公司九十一年四月至六日薪資單上「台奇公司」、「許文誠
    」印文各四枚，因分別附著於前揭應沒收之文書上，不另予
    宣告沒收。另偽造之林莉佳文山公司九十年十二月至九十一
    年二月乙○○委由不知情第三人偽刻之「文山公司」、「謝
    宗勳」、「台奇公司」、「甲○○」印章，為其所有供犯罪
    所用之物，惟業據其於九十三年十二月十五日原審審理時當
    庭供述均已銷燬在卷，此外，亦查無該印章確仍存在之證據
    ，為免執行窒礙難行，爰不併予沒收。又同案被告羅雪君身
    上扣得之王耀德敏盛公司各類所得扣繳暨免扣繳憑單、江思
    賢東順公司九十一年二月至五月薪資表、王能發敏盛公司九
    十一年六月及七月薪資表，因無證據證明為被告等供本案犯
    罪所用之物，或供本案預備犯罪所用之物，尚無從逕予沒收
    ；再敘明：公訴意旨另以被告乙○○等，共同基於前揭行使
    偽造私文書之概括犯意、及意圖為自己不法之所有，以詐術
    使人將本人之物交付為常業之犯意聯絡，由乙○○對外招攬
    謝天坤、曾嘉明、紀建鑫、江偉民、許佳煜、王慶福、陳昭
    吾、王耀德、江思賢、王能發等人，以上述方式，持偽造之
    在職證明、薪資表、各類所得扣繳暨免扣繳憑單等，向萬泰
    銀行申請預借現金卡。惟查，經向萬泰銀行函調上揭各人之
    預借現金卡，該行均答覆不能確認於該行有任何貸放案件，
    有萬泰銀行九十二年七月二十二日泰消管字第○九二九九九
    ○一五九六號函可按，從而，公訴人遽指被告乙○○此部分
    尚涉有偽造私文書、行使偽造私文書及常業詐欺罪嫌，尚有
    未洽。此外，復查無其他積極證據，足以認定被告乙○○此
    部分犯行，惟公訴人認被告此部分犯行，與前開對其論罪科
    刑部分有裁判上一罪及實質上一罪之關係，爰不另就被告被
    訴此部分犯行為無罪之諭知；另又說明被告乙○○雖辯以本
    件與原審九十二年度訴字第一三四四號案件有裁判上或實質
    上一罪之關係，然查，被告乙○○本案之犯罪時間係九十一
    年二月起至同年六月被查獲時止，與另案之犯罪時間乃八十
    九年九月間至查獲之九十年八月間，相隔六個月之久，且本
    案被告乙○○係與被告羅雪君共犯行使偽造私文書及常業詐
    欺罪，與另案之共同被告亦屬有異，再者，本案行使偽造私
    文書詐欺所得之標的為現金卡，與另案係信用卡亦有不同，
    顯難認被告乙○○於另案犯罪為警查獲後復為之本件犯行，
    與該案有整體之犯意，從而，該案與本案尚無裁判上或實質
    上一罪之關係，而附為敘明。經核原判決上開認事用法，洵
    無不合，且依本件犯罪之情節，危害社會金融秩序嚴重，原
    判決之量刑亦屬妥適，上訴意旨徒以請求從輕或飾卸部分犯
    罪而指摘原判決，尚非有理由，應予駁回。
據上論斷，應依刑事訴訟法第368條，判決如主文。
本案經檢察官林炳雄到庭執行職務。
中　　華　　民　　國　　94　　年　　6 　　月　　24　　日
　　　　　　　　　刑事第十三庭  審判長法　官  劉景星
                                      法  官  李春地
                                      法  官  陳志洋
以上正本證明與原本無異。
如不服本判決，應於收受送達後十日內向本院提出上訴書狀，其
未敘述上訴之理由者並得於提起上訴後十日內向本院補提理由書
（均須按他造當事人之人數附繕本）。
                                      書記官  王韻雅
中　　華　　民　　國　　94　　年　　6 　　月　　27　　日
附錄：本案論罪科刑法條全文
中華民國刑法第216條
行使第210條至第215條之文書者，依偽造、變造文書或登載不實
事項或使登載不實事項之規定處斷。
中華民國刑法第210條
偽造、變造私文書，足以生損害於公眾或他人者，處五年以下有
期徒刑。
中華民國刑法第340條
以犯第339 條之罪為常業者，處一年以上七年以下有期徒刑，得
併科五萬元以下罰金。
